臺灣板橋地方法院交通案件裁定　　　　　　　　九十一年度交聲字第一二三七號
　　原處分機關　交通部公路總局臺北區監理所
　　異　議　人
　　即受處分人　昭安木業有限公司　設臺北縣蘆洲市○○路五二○巷三十之八號
　　法定代理人　甲○○　住同右.
右異議人因違反道路交通管理處罰條例案件，不服交通部公路總局臺北區監理所九十
一年七月十七日所為處分（案號：北監五字第裁四○－Ｚ00000000號），聲
明異議，本院裁定如左：
    主  文
異議駁回。
    理  由
一、異議意旨詳如附件異議狀所載。
二、按（第一項）汽車裝載貨物超過核定之總重量、總聯結重量者，處汽車所有人罰
    鍰，並記汽車違規紀錄一次，其應歸責於汽車駕駛人時，除依第三項處汽車駕駛
    人罰鍰及依第六十三條第一項第二款記點外，汽車所有人仍應記該汽車違規紀錄
    一次。（第二項，略）。（第三項）有前二項規定之情形者，應責令改正或當場
    禁止通行，並處新臺幣一萬元罰鍰，超載十公噸以下者，以總超載部分，每一公
    噸加罰新臺幣一千元；‧‧‧；未滿一公噸以一公噸計算。為道路交通管理處罰
    條例第二十九條之二所明定。
三、本案原處分機關以異議人所有車號：Ｚ二－二一七五號自用小貨車由司機張世德
    於民國九十一年七月十一日【星期四】十一時十五分許，載運木材，在國道中山
    高速公路南向三五‧四公里處【即泰山收費站南端地磅，為內政部警政署國道公
    路警察局第一警察隊員警執行超載勤務，經會同司機張世德過磅結果實際總載重
    量三‧八八公噸，核定總載重量為三‧四九公噸，超載重量為○‧三九公噸，乃
    依法舉發，有該警察局公警局交字第Ｚ00000000號舉發違反道路交通管
    理事件通知單在卷可查，參以該『收受通知聯者簽章』欄部分，亦經該司機張世
    德簽收在案，應堪認定該超載之違規事實，此外，復有汽車車籍查詢表可佐，因
    之，異議人有前揭違規情事，原處分機關，因據論罰，自屬有據。
四、異議人雖以前詞異議【見異議狀】，然行政罰因以行政義務之違反，為其可罰性
    依據，於責任要件上無刑事制裁法律，以處罰故意犯為原則，處罰過失犯為例外
    理論之適用，亦未設類似刑法關於過失犯之處罰，以法律有明文規定者為限之法
    文，惟其處罰仍係對於違反行政義務之不法行為加以非難、制裁之內涵，自以行
    為人之行為出於故意或過失為必要；再者，應受行政罰之行為，僅須違反禁止規
    定或作為義務，而不以發生損害或危險為其要件者，推定為有過失，於行為人不
    能舉證證明自己無過失時，即應受處罰（司法院大法官會議釋字第二七五號解釋
    文宣示相同意旨，茲參照之），此為行政處分實質內涵之責任要件，如前所述裁
    處實情，已屬明確，同為異議人所不否認。本件異議人所為爭執者，乃以木材會
    吸取空氣中之水份，係老天爺開玩笑，司機又是個胖子等為其有超重理由聲明異
    議，然異議人原即為木業公司，基於業務關係，對此可為預知事項，要屬未盡其
    應注意之義務，換言之，該木材之會吸收水份情事，自為載運該等木材時所應考
    量之因素，其未為深度考量，即應擔負該行政處分所及之不利益。故異議人足以
    明悉有前述之可能情事，則應以較高載重噸車輛載運，或可避免超載之情事發生
    。徵諸上揭，原處分機關因據論處，核無違誤。至異議所陳小老百姓為家計，為
    三餐，為兒女，不敢不打拼一節，固屬民苦，應堪憫慰，惟仍非得解免其應受之
    行政裁處。據上，本件異議為無理由，應予駁回
據上論斷，應依道路交通案件處理辦法第十九條前段，裁定如主文。
中      華      民      國    九  十  一    年      九     月   三  十  日
                              臺灣板橋地方法院交通法庭
                                    法  官  黎錦福
右正本證明與原本無異。
如不服本裁定，應於裁定送達後五日內向本院提出抗告狀。
                                    書記官  戴尚榮
中      華      民      國    九  十  一    年      十     月    二     日
